【裁判字號】    91,交聲,1422
【裁判日期】    920120
【裁判案由】    違反道路交通管理處罰條例聲明異議
【裁判全文】
臺灣臺北地方法院交通事件裁定                 九十一年度交聲字第一四二二號
    異 議人 即
    受 處分 人  丙○○  男  .
右列異議人即受處分人因違反道路交通管理處罰條例案件，對於臺北市交通事件裁決
所民國九十一年九月二十日所為北市裁三字第裁二二－ＡＢＹ二八七七六０號、第裁
二二－ＡＢＹ二八七七六一號裁決，聲明異議，本院裁定如左：
    主  文
臺北市交通事件裁決所民國九十一年九月二十日所為北市裁三字第裁二二－ＡＢＹ二
八七七六一號裁決之處分撤銷。
丙○○汽車駕駛人，有未領有駕駛執照駕車，處罰鍰新台幣陸仟元。
其餘異議駁回。
    理  由
一、按汽車駕駛人，有左列情形之一者，處新臺幣（下同）六千元以上一萬二千元以
    下罰鍰，並當場禁止其駕駛及扣留其車輛牌照：一、未領有駕駛執照駕車者，道
    路交通管理處罰條例第二十一條第一項第一款定有明文。次按汽車駕駛人飲酒後
    其吐氣所含酒精成份超過每公升○．二五毫克以上者，不得駕車，道路交通安全
    規則第一百十四條第二款定有明文。再者，汽車駕駛人，駕駛汽車經測試檢定酒
    精濃度超過規定標準者，處新台幣一萬五千元以上六萬元以下之罰鍰，並當場禁
    止其駕駛及吊扣駕駛執照一年，道路交通管理處罰條例第三十五條第一項第一款
    亦有明文。又依違反道路交通管理事件統一裁罰標準及處理細則第四十四條第一
    項及違反道路交通管理事件統一裁罰標準表（下稱標準表）之規定，違反道路交
    通管理處罰條例第二十一條第一項第一款之規定者，如行為人係駕駛機器腳踏車
    ，又在應到案日期前到案聽後裁決或提出申訴者，應對該行為人處以六千元之罰
    鍰，另汽車駕駛人駕駛汽車經測試檢定酒精濃度超過規定標準者，依違反道路交
    通管理事件統一裁罰標準及處理細則第四十四條第一項及違反道路交通管理事件
    統一裁罰標準表之規定，根據行為人：（一）、所駕駛汽車之種類（機器腳踏車
    、小型車、大型車）；（二）、經測試檢定出之酒精濃度；及（三）、有無在應
    到案日期前到案等三項因素，決定對行為人所處罰鍰之數額；如行為人係駕駛機
    器腳踏車，經測試檢定其吐氣所含酒精濃度超過每公升○．二五毫克以上未滿○
    ‧四毫克，而在應到案日期前到案聽後裁決或提出申訴者，應對該行為人處以一
    萬五千元之罰鍰，並吊扣其駕駛執照一年。
二、經查，本件異議人即受處分人丙○○曾於九十年一月七日因「酒後駕車」為警填
    製第ＡＢＶ０七八六三七號違規單舉發，並於同年一月二十九日易處吊扣駕駛執
    照至同年十月二十八日止；嗣受處分人又於九十年四月二十日再次酒後駕車，經
    警以ＡＢＷ一八五四三三號製單舉發，並經臺北市交通事件裁決所裁決，惟受處
    分人未到案執行，該裁決所依道路交通管理處罰條例第六十五條之規定，自九十
    年十月二十八日起逕予註銷其駕駛執照，有卷附臺北市交通事件裁決所九十二年
    一月七日北市裁三字第０九一四八一八一０００號函暨函附違規查詢報表、機車
    駕駛人基本資料可按，核先敘明。
三、本件異議人即受處分人丙○○於九十一年七月二十五日零時五分許，於飲酒後，
    駕駛車號ＱＳＰ－九二五號輕型機器腳踏車，行經臺北市○○○路○段一五八號
    前，為臺北市政府警察局萬華分局大理派出所員警乙○○、甲○○發覺攔檢，經
    測試檢定受處分人飲酒後之吐氣所含酒精濃度為每公升○．三二毫克，員警乃當
    場以受處分人違反道路交通管理處罰條例第二十一條第一項第七款（駕照吊扣期
    間駕駛）、第三十五條第一項第一款規定（酒後駕車）掣單舉發（北市警交大字
    第ＡＢＹ二八七七六０、ＡＢＹ0000000），受處分人當場拒絕簽收。受
    處分人於應到案期日前向原處分機關提出申訴，嗣經原處分機關函請舉發單位即
    臺北市政府警察局萬華分局調查後，原處分機關依據受處分人陳述之理由，並參
    酌舉發單位意見，認定受處分人確有前開違規行為，乃依道路交通管理處罰條例
    第二十一條第一項第七款、第三十五條第一項第一款，違反道路交通管理事件統
    一裁罰標準及處理細則及標準表之規定，於九十一年九月二十日分別裁處受處分
    人九千元（駕駛執照吊扣期間駕車）、一萬五千元（酒後駕車）之罰鍰，有臺北
    市政府警察局舉發違反道路交通管理事件通知單、交通違規案件陳訴書、臺北市
    政府警察局萬華分局九十一年九月二日北市警萬分交字第○九一六三六一九五０
    ０號書函、臺北市交通事件裁決所違反道路交通管理事件裁決書、中華民國郵政
    掛號郵件收件回執等件在卷可稽。
四、訊據異議人即受處分人丙○○固不否認於右揭時地，飲酒後經警施以酒精濃度檢
    定測試，其結果吐氣所含酒精濃度為每公升○．三二毫克之事實，惟矢口否認有
    何飲酒後駕駛機車之情事，辯稱：其於九十一年七月二十四日晚間十一時三十分
    許，大理街派出所一名警員騎乘一輛警用機車巡邏，行經和平西路、西園路口，
    停車等候紅燈時東張西望，見其人正在和平西路三段一百六十二號「熱海碳烤海
    產屋」門口，竟要求其接受欄檢，其只得乖乖地走至同路段一百五十四號騎樓，
    其停放機車處，接受盤查，警員再以無線電請其同事攜帶酒測器對其進行酒測，
    其並無酒後駕車云云。經查：
（一）、本件受處分人於右揭時地，飲酒後駕駛上開輕型機器腳踏車，經巡邏員警甲
        ○○攔檢，並由員警乙○○施以酒測，發覺其吐氣所含酒精濃度成份為每公
        升○．三二毫克等情，業據證人即舉發員警甲○○到庭結證稱：「九十一年
        七月二十五日執行巡邏勤務時，在和平西路三段一五八號前攔檢，當時受處
        分人騎機車由和平西路西往東方向行駛過來，他看到我攔檢，他就停下來，
        我就向前臨檢，問他有無喝酒，我聞到酒味，請施春輝過來支援，帶酒測器
        過來。」、「（問當時你有無看到受處分人騎機車？）有。」、「（問你到
        他前面時，他的機車在何處？）就在他的旁邊。」、「他當時被我攔下，是
        騎乘機車從和平西路西往東方向過來，這確實我親眼所見，當時舉發的內容
        沒有錯，如果只是看到他臉紅紅，就攔下來，全萬華有喝酒在路上行走的人
        都被我攔下了。」等語，證人員警乙○○亦證稱：「受處分人因為他在和平
        西路三段一五八號前被查獲酒後駕車，被帶到派出所酒測，當時他有接受酒
        測，事後開紅單給他簽，他拒絕簽名。」等語可證。受處分人所辯舉發員警
        當時進行酒測並非定點攔檢，而受處分人所騎乘之上開機車既非贓車，又無
        其他交通違規之情形下，倘當時毫無有相當理由足信受處分人有酒後駕車之
        客觀情狀，衡情員警當無刻意對其車輛進行攔停並實施酒精測試之可能，況
        以舉發員警與受處分人素不相識，又無仇隙，應無甘冒偽造文書及偽證刑責
        ，誣指受處分人飲酒後駕駛汽車之必要，證人於本院調查中所證上開各詞，
        應非子虛。且按交通警察摯發舉發違反道路交通管理處罰條例所列違規事實
        ，本質上為行政處分，係公務員基於職務上權力，依法就特定具體事件所為
        具公法上效果之單方面行政行為，基於公務員為公法上行為具有公信力之原
        則，該行政行為當可被推定為真正，其據以依法處分之事實認定亦為正確無
        誤。受處分人前揭辯詞即不能採信，而其酒後違規駕駛車輛之事實，除經證
        人乙○○、甲○○於本院結證在卷外，又有受處分人所不爭執吐氣所含酒精
        濃度達每公升○．三二毫克之酒精濃度檢測紀錄單一紙在卷可佐，此外，又
        查無任何證據足資證明舉發員警有何捏造事實違法取締之情事，則執勤警員
        本其維護通秩序、安全職責所為之舉發，自應受到合法、正確之推定。本件
        受處分人有駕駛汽車酒精濃度過量之違規行為，應堪認定。
五、綜上，原處分機關經參考受處分人所駕駛車輛種類（機車）、測試檢定吐氣所含
    酒精濃度（每公升○．二五毫克以上未滿○‧四毫克），受處分人於應到案日期
    前提出申訴等情形，依道路交通管理處罰條例第三十五條第一項第一款及違反道
    路交通管理事件統一裁罰基準及處理細則及標準表等規定，裁處罰鍰一萬五千元
    ，核無違誤，受處分人猶執前詞，指摘原處分不當，為無理由，自應將其異議駁
    回。另原處分機關對於受處分人駕駛執照吊扣期間駕車之違規行為，依道路交通
    管理處罰條例第二十一條第一項第七款、違反道路交通管理事件統一裁罰標準及
    處理細則及標準表之規定裁處受處分人九千元之罰鍰，按機器腳踏車駕駛執照經
    吊（註）銷後，即已喪失駕駛機器腳踏車之效力，其應視同為無機器腳踏車駕駛
    執照，故汽車駕駛人在機器腳踏車駕駛執照被吊（註）銷後，如仍駕駛機器腳踏
    車，當依警察攔檢舉發當時之違規事實，及其實際持照情況按下列規定裁罰，若
    無持用已吊（註）銷之機器腳踏車駕駛執照駕駛機器腳踏車之情形者則依道路交
    通管理處罰條例第二十一條第一項第一款規定論處（交通部交路字第０九一００
    ０六七八一號函參照），受處分人於本院調查時自承其於警盤查時並未出示機器
    腳踏車駕駛執照，則此部分違規行為係在九十年十月二十八日其機器腳踏車駕駛
    執照經臺北市監理處逕行註銷後所為，依前開規定應視為未領有駕駛執照駕車之
    違規行為，原處分機關未慮及此，竟以道路交通管理處罰條例第二十一條第一項
    第七款駕駛執照吊扣期間駕車之規定加以處罰，自有未洽，雖受處分人此部異議
    為無理由，惟仍應由本院予以撤銷，並依道路交通管理處罰條例第二十一條第一
    項第一款及違反道路交通管理事件統一裁罰基準及處理細則及標準表等規定，裁
    處罰鍰六千元，以茲適法。
據上論斷，應依道路交通案件處理辦法第十九條、第二十條前段，裁定如主文。
中    華    民    國      九十二     年      一       月     二十       日
                                      臺灣臺北地方法院交通法庭
                                          法  官  王  綽  光
右正本證明與原本無異。
如不服本裁定，應於裁定送達後五日內向本院提出抗告狀。
                      書記官  潘  惠  梅
中    華    民    國      九十二     年      一       月     二十二     日


司法院資訊處製作；財團法人民間司法改革基金會備份。
